【裁判字號】    99,監,793
【裁判日期】    991117
【裁判案由】    處分受監護宣告人不動產
【裁判全文】
臺灣高雄地方法院民事裁定               99年度監字第793號
聲  請  人  甲○○
上聲請人聲請處分受監護宣告人乙○○○之不動產事件，本院裁
定如下：
    主  文
許可聲請人甲○○處分受監護宣告人乙○○○所有如附表所示之
不動產。
程序費用新臺幣壹仟元由聲請人負擔。
    理  由
一、按「監護人對於受監護人之財產，非為受監護人之利益，不
    得使用、代為或同意處分。監護人為下列行為，非經法院許
    可，不生效力：(一)代理受監護人購置或處分不動產。」，98
    年11月23日修正生效之民法第1101條定有明文；又上揭規定
    於受監護宣告人之監護亦準用之，民法第1113條亦定有明文
    。
二、本件聲請意旨略以：因聲請人甲○○之母即受監護宣告人乙
    ○○○於民國95年8 月22日進行開顱手術出院後，即送入高
    雄市私立人愛養護之家安養，且受鈞院99年度監宣字第312
    號及99年度監字第703 號裁定在案。因每月須支付新臺幣21
    ,000元之費用，惟聲請人無工作收入，同胞兄弟魏焜國中風
    無謀生能力，魏武宏領有殘障手冊，尚須政府補助，魏焜堂
    則有妻小仍待須扶養，眾人為分擔乙○○○之安養費用，於
    本身經濟上均已呈現捉襟見肘之狀態，為此，爰依法提起本
    件聲請，聲請法院許可聲請人處分乙○○○所有如附表所示
    之不動產等語。
四、經查，聲請人主張之上開事實，業據其提出高雄市私立人愛
    養護之家繳款明細、魏焜國身心障礙手冊及重大傷病免自行
    部分負擔證明卡影本各1 件為證；復經本院依職權調取本院
    99年度監宣字第312 號聲請監護宣告事件、及99年度監字第
    703 號陳報財產清冊事件卷宗核閱結果查悉，本院業於99年
    10月4 日以99年度監宣字第312 號裁定宣告乙○○○為受監
    護宣告之人，及選定聲請人甲○○為其監護人；且另經聲請
    人向本院陳報受監護宣告人乙○○○之財產清冊後，亦經本
    院於99年10月18日以99年度監字第703 號准予備查在案，自
    堪信聲請人之主張為真實。本院審酌受監護宣告人乙○○○
    因於95年8 月22日接受開顱手術後呈現意識不清之狀態，致
    不能處理自己事務，前經本院調查乙○○○之心神狀況，並
    經靜和醫院精神科謝佳峰醫生鑑定認為乙○○○腦血管瘤破
    裂，手術後4 年，併有腦積水後遺症，造成失智狀態，有語
    言、意識狀態的障礙，無法切題回答問題，也無判斷能力，
    屬因其他心智缺陷致不能為意思表示或受意思表示，或不能
    辨識其意思表示之效果，故本院綜合以上調查證據結果，認
    其已達受監護宣告之程度，爰已於99年10月4 日經本院以99
    年度監宣字第312 號裁定宣告乙○○○為受監護宣告之人；
    且目前乙○○○之生活起居係委由專業養護機構照顧，又聲
    請人及其同胞兄弟共同負擔受乙○○○之安養費用，在經濟
    上均已是入不敷出，是聲請人為支付乙○○○日後之安養費
    用，擬處分乙○○○財產，確實符合乙○○○之利益。綜上
    所述，聲請人就乙○○○所有如附表所示之不動產之處分行
    為，係屬為妥善照護受監護宣告人乙○○○身體健康所必需
    之行為，於法並無不合，應予准許。又聲請人處分不動產所
    得之款項，聲請人自應依民法第1112條規定，妥善使用該款
    項以照護受監護宣告人，一併敘明。
五、依非訟事件法第21條第1 項前段、第24條第1 項，裁定如主
    文。
中    華    民    國    99    年    11    月    17    日
                  家事法庭  法  官  廖家陽
上為正本係照原本作成。
如對本裁定抗告須於裁定送達後10日內向本院提出抗告狀。
中    華    民    國    99    年    11    月    17    日
                            書記官  邱靜銘
附表：
┌──┬───────────────┐
│編號│土地及建物之內容              │
├──┼───────────────┤
│1   │高雄市○鎮區○○段408 地號    │
│    │所有權人：乙○○○            │
│    │總面積：63平方公尺            │
│    │權利範圍：全部                │
│    │                              │
│    │                              │
├──┼───────────────┤
│2   │門牌號碼：高雄市前鎮區二聖一巷│
│    │          18號                │
│    │所有權人：乙○○○            │
│    │總面積：86、80平方公尺        │
│    │權利範圍：全部                │
│    │                              │
└──┴───────────────┘

司法院資訊處製作；財團法人民間司法改革基金會備份。
